最高法院刑事判決　　　　　　　　　　　　　　　九十一年度台上字第二九三六號
　　上　訴　人　甲○○
右上訴人因強盜案件，不服台灣高等法院法院中華民國九十一年三月八日第二審判決
（九十年度上重訴字第五六號，起訴案號：台灣基隆地方法院檢察署九十年度偵字第
四一九六０號），提起上訴，本院判決如左：
    主  文
上訴駁回。
    理  由
按刑事訴訟法第三百七十七條規定：上訴於第三審法院，非以判決違背法令為理由，
不得為之。是提起第三審上訴，應以原判決違背法令為理由，係屬法定要件。如果上
訴理由狀並未依據卷內訴訟資料，具體指摘原判決不適用何種法則或如何適用不當，
或所指摘原判決違法情事，顯與法律規定得為第三審上訴理由之違法情形，不相適合
時，均應認其上訴為違背法律上之程式，予以駁回。本件原判決撤銷第一審之不當判
決，改判仍論處上訴人甲○○共同強盜而擄人勒贖罪刑。已詳敘上訴人之友人沈朝志
（通緝中）曾向何正雄經營之東海汽車企業股份有限公司（下稱東海汽車公司）租車
營業，獲悉何正雄甫出售台北市○○區○○路房屋，得款新台幣（下同）五百餘萬元
，復有坐落基隆市○○○路一０三巷一二二號房屋待售，頗有積蓄。因上訴人與沈朝
志均缺錢花用，沈朝志乃於民國九十年四月二十六日晚上七時許，在基隆市○○○路
二０八巷一七四弄三號四樓，提議佯向何正雄購買基隆市上開房屋為由，將何正雄誘
至該屋後，再伺機強劫其財物，經上訴人應允。謀議既定，乃共同意圖為自己不法所
有之犯意聯絡，先於同月二十七日清晨五時四十分許，共同至台北市○○路○段二九
０號統一麵包店內購買膠帶、手套，再至同市北投區○○○路六號某五金行購買水果
刀及塑膠繩備用，復前往東海汽車公司門口等待何正雄開門營業，俾上訴人認識何正
雄長相。嗣沈朝志將以陳建德名義申請之遠傳電信股份有限公司第00000000
00號ＳＩＭ預付卡交付上訴人插入其所有ＮＯＫＩＡ、序號0000000000
00000號行動電話內，於同日上午九時三十二分許，與何正雄聯絡，佯稱欲購買
其基隆市之房屋，約定於同日中午至現場看屋。中午十一時三十分許，上訴人與沈朝
志相偕前往，沈朝志恐被何正雄認出，先行在附近躲避，待何正雄抵達後，即帶領上
訴人入內看屋，上訴人佯稱欲邀其妻前來看屋，乃藉機撥打0000000000號
行動電話通知沈朝志，迨中午十二時四十分許，上訴人即藉口尚有衣物擺置衣櫃中，
於何正雄欲打開衣櫥查看時，即取出預藏之水果刀，自後抵住何正雄，再以所穿著之
黑色外套蓋住其頭部，隨即撥打0000000000號行動電話通知沈朝志前來以
膠帶矇住何正雄之眼睛，以塑膠繩綑綁其手腳，再以手套塞入其嘴、而以膠帶封口。
上訴人旋對何正雄脅稱：「我們只是要錢，不會傷害你」等語，乃將何正雄抬入主臥
室廁所內，復脅稱：「本來依你的狀況，應該要向你要三千萬元的，但現在我們有五
個人，所以只向你要五百萬元，不許再討價還價」等語，何正雄表示沒有錢，上訴人
即指稱何正雄在國外有投資，在國內又有房地產，不信沒錢。乃恫稱：「不然你是想
手指被剁起來嗎？」，何正雄一再堅稱並無鉅款可供交付，上訴人即詢問何正雄金融
卡、信用卡放置何處，何正雄表示未帶在身上，沈朝志即動手搜身，強劫何正雄身上
之現金新台幣（下同）一萬四千元、插有0000000000號門號ＳＩＭ卡之行
動電話一支及汽車鑰匙一付，復至何正雄之小客車內搜尋財物，惟無所獲。嗣何正雄
表示可籌付幾十萬元，惟為上訴人與沈朝志拒絕。沈朝志遂於強盜行為持續中，見已
擄得何正雄，乃圖謀向何正雄之妻何潘素珠勒取贖款，二人遂基於強盜而擄人勒贖之
犯意，由沈朝志授意上訴人詢問何正雄住處電話後，由上訴人於同日下午一時十九分
許，以何正雄之上開行動電話向何潘素珠勒贖稱：「你丈夫在我們手上，準備三百萬
元贖款，否則妳準備收屍。」等語，何潘素珠表示並無現款，連三十萬元都拿不出來
，上訴人即將行動電話交予沈朝志捏住鼻子以變音方式與何潘素珠談判，要求何潘素
珠向友人借調現款付贖，隨即結束通話，何潘素珠旋以電話報警。上訴人則於同日下
午一時四十分許，搭乘沈朝志所駕駛之小客車離開盜所，途中上訴人於同日下午一時
五十一分許，再撥打行動電話向何潘素珠勒贖，幾經雙方協商後，何潘素珠同意籌措
十萬元贖人，約定於一小時後在台北市○○街、大業路口付款。迨同日下午二時零五
分許，何正雄因感覺屋內已無動靜，遂掙脫手腳膠帶，取下口中手套，跳至門口將房
門鎖住，再跳至窗口大聲呼救，適為附近值勤之海軍陸戰隊警衛旅士兵林嘉祥、李銘
政聞聲救出。何正雄即以電話告知何潘素珠已脫險，承辦警員得知後，即囑咐何潘素
珠以電話與上訴人、沈朝志聯繫，要求延後半小時付贖，上訴人、沈朝志查覺有異，
乃放棄取款。嗣警方趕至基隆市○○○路一０三巷一二二號房屋內，查扣沈朝志所有
供本件犯罪所用之手套、鬆緊帶及膠帶、貼布膠帶（含紅色塑膠繩）。嗣何正雄、何
潘素珠查覺歹徒中一人口音與沈朝志相似，警員遂循線查知上訴人亦涉有重嫌，乃於
同年五月三日下午六時四十分許，持拘票在基隆市○○○路二０八巷一七四弄三號四
樓捕獲上訴人；沈朝志發覺事跡敗露，即於同日下午二時許搭乘長榮航空公司班機潛
逃澳門等情。係綜核上訴人之部分自白，被害人何正雄、何潘素珠之指訴，證人林嘉
祥、李銘政、劉自強、李林腰、藍輝斌之證詞，勒贖電話通話紀錄、通聯紀錄、監視
錄影帶，照片，內政部警政署刑事警察局指紋鑑驗書，台灣基隆看守所通話紀錄表暨
扣案之手套、鬆緊帶、膠帶、貼布膠帶等卷內資料為其所憑之證據及認定之理由。而
以：被害人何正雄、何潘素珠夫妻除否認與沈朝志有債務糾紛外，復指供沈朝志積欠
計程車靠行費、稅金、罰鍰，絕無積欠沈朝志款項情事。苟上訴人僅陪同沈朝志向何
正雄討債，理當正大光明前往車行索討，豈有先行購買膠帶、手套，水果刀、塑膠繩
，假買屋之名而行強盜勒贖之理。是上訴人所辯：僅陪同沈朝志向何正雄討債，未參
與強盜勒贖之行為云云，為卸責飾詞，無足採信；至證人林財祿、江易機雖証稱大耀
汽車公司曾積欠沈朝志獎金未付，然與何正雄所經營之東海汽車公司無關，亦難為上
訴人有利之判斷。均於理由內逐一指駁。復說明：上訴人與沈朝志一開始即圖謀強盜
，後來因強盜所得財物不足，乃同時於盜所實施擄人勒贖之行為，自該當於修正後刑
法第三百三十二條第二項第三款之強盜而擄人勒贖罪等情綦詳。所為論斷，俱有卷內
證據資料足憑，從形式上觀察，原判決並無違背法令之情形存在。查共同實施犯罪行
為之人，在合同意思範圍以內，各自分擔犯罪行為之一部，相互利用他人之行為，以
達其犯罪之目的者，即應對於全部所發生之結果，共同負責。上訴人與沈朝志圖謀強
盜，偕同購買作案工具，由上訴人以購屋之名誘出被害人，持刀脅迫其交付錢財，而
由沈朝志綑綁被害人，劫取其錢財，再由上訴人與沈朝志先後以電話向被害人之妻勒
取贖款，其與沈朝志間，顯然在合同意思範圍內，各自分擔犯罪行為之一部，相互利
用他人之行為，以達其犯罪之目的，即應對於全部所發生之結果，共同負責。原判決
以其二人有犯意聯絡及行為分擔，而以共同正犯問擬，自屬正當合法；又擄人勒贖罪
以意圖勒贖而擄人之行為時即屬成立，其既遂未遂之標準，以被擄人已否喪失行動自
由，而置於行為人實力支配之下為定，至於行為人已否達到勒贖之目的，與本罪之成
立與否無關。故行為人於勒贖過程中因討價還價而有增減贖金之情形，並不影響其罪
責之成立。上訴人向何潘素珠需索之贖金究係三千萬，或五百萬、三百萬乃至十萬元
，均無解於其罪責之認定，原審認定贖款之金額為三百萬元，縱與上訴人需索之金額
有所出入，究與原判決之主旨無生影響，自不得據為上訴第三審之適法理由。又中止
犯之成立，以已著手於犯罪之實行而因己意中止其結果之發生者為限。本件上訴人意
圖勒贖而將被害人何正雄置於自己實力支配之下，其犯罪即屬既遂，上訴人於擄人後
在電話勒贖當中，最後雖告知何潘素珠稱：「一切都是誤會，你先生在舊厝那邊」等
語，亦與中止犯之要件不符，自不合減輕其刑之要件。末查證據之取捨及證據之證明
力如何，均屬事實審法院得自由裁量、判斷之職權，苟其此項裁量、判斷，並不悖乎
通常一般之人日常生活經驗之定則或論理法則，又於判決內論其何以作此判斷之心
證理由者，即不得任意指摘其為違法，據為提起第三審上訴之合法理由。上訴意旨置
原判決上開明確論斷於不顧，對原審取捨證據及證據證明力判斷之審判職權行使，任
憑己見，再事爭執，或曰：上訴人僅知何正雄與沈朝志間有債務糾紛，而陪同前往討
債，其行為僅止於妨害自由，嗣沈朝志超越原計畫範圍，實施強盜而擄人勒贖，上訴
人僅就所知之程度負責，原判決以強盜而擄人勒贖之共同正犯論罪，顯有未當；或稱
：證人林財祿、詹金德曾聽聞沈朝志提及受何正雄之託向他人討債，原審未傳訊該等
證人深入調查沈朝志與何正雄間債務糾紛詳情，遽認其有強盜而擄人勒贖之犯意，復
有調查未盡之違法云云。第查證人林財祿、詹金德之證詞僅屬傳聞證據，不悉債務糾
紛之內容與始末，自不具調查之必要性，原審未再予傳案調查，尤無應於審判期日調
查之證據未予調查之違法可言。且上訴人所指摘者均為單純事實上之爭辯，顯與法律
規定得為第三審上訴理由之違法情形，不相適合。揆諸首開說明，其上訴為違背法律
上之程式，應予駁回。
據上論結，應依刑事訴訟法第三百九十五條前段，判決如主文。
中      華      民      國    九十一    年      五      月     三十     日
                              最高法院刑事第四庭
                                  審判長法官  紀  俊  乾
                                        法官  黃  正  興
                                        法官  劉  介  民
                                        法官  陳  東  誥
                                        法官  張  春  福
      右正本證明與原本無異
                                              書  記  官
中      華      民      國    九十一    年      六      月      三      日
